【裁判字號】    99,審抗,40
【裁判日期】    990315
【裁判案由】    本票裁定
【裁判全文】
臺灣臺北地方法院民事裁定              99年度審抗字第40號
抗  告  人  乙○○
相  對  人  順益汽車股份有限公司
法定代理人  甲○○
上列當事人間聲請本票裁定事件，抗告人對於民國99年1月14日
本院簡易庭99年度司票字第617號裁定提起抗告，本院裁定如下
：
    主  文
抗告駁回。
抗告程序費用新臺幣壹仟元由抗告人負擔。
    理  由
一、相對人於原審聲請意旨略以：伊執有抗告人於民國98年8月1
    0日簽發之本票1紙（下稱系爭本票），付款地在聲請人公司
    事務所，金額新臺幣（下同）30萬元，利息按年息10.5％計
    算，免除作成拒絕證書，到期日未載。詎料，於98年12月12
    日經提示未獲付款，為此提出本票1紙，聲請裁定就上開金
    額及依約定年息計算之利息准許強制執行，並經原審就上開
    金額及按年息10.5％計算之利息，裁定得為強制執行。
二、本件抗告意旨略以：抗告人並未於98年12月12日接獲相對人
    提示之本票，請求付款而未付款之情事。抗告人分別於98年
    9月14日、11月2日、12月7日、99年1月12日、99年1月21日
    分期繳納本票金額30萬元內之汽車貸款，也分別為相對人所
    接受，足見兩造仍在契約執行之狀態中，相對人無理由逕自
    向本院提出本票裁定單方面提前解約，並於提出聲請後，於
    99年1月12日及同年1月21日分別接受抗告人之繳款，顯與所
    聲請之事實相違甚明。退步言之，如實質審查本票裁定金額
    ，顯然與實際上未償還金額有明顯差異，相對人實無理由向
    抗告人提出本票金額之請求，顯有不當得利之意圖。防衛過
    當之舉措相當明顯。又相對人如欲提前解約，提示本票求償
    ，亦應有催繳之動作，明確告知抗告人，如此方符合公平交
    易法之公平交易原則。原裁定之本票金額已與實際尚未返還
    之金額不符，應予廢棄等語。
三、按執票人向本票發票人行使追索權時，得聲請法院裁定後強
    制執行，票據法第123條定有明文。次按，本票執票人，依
    票據法第123條規定，聲請法院裁定許可對發票人強制執行
    ，係屬非訟事件，此項聲請之裁定，及抗告法院之裁定，僅
    依非訟事件程序，就本票形式上之要件是否具備予以審查為
    已足，並無確定實體上法律關係存否之效力，如發票人就票
    據債務之存否有爭執時，應由發票人提起確認之訴，以資解
    決，殊不容於裁定程序中為此爭執，此為最高法院57年臺抗
    字第76號、56年臺抗字第714號判例意旨所揭示之原則。
四、經查，相對人主張上開事實，業據其提出系爭本票1紙為證
    ，且為抗告人所不爭，原審就系爭本票為形式上之審查，認
    其已具備本票各記載事項合於票據法第120條規定，屬有效
    之本票，乃裁定准予強制執行，並無不合。抗告意旨雖以抗
    告人均有陸續繳納貸款，系爭本票裁定金額，顯然與實際上
    未償還金額有明顯差異，相對人實無理由向抗告人提出本票
    金額之請求，顯有不當得利之意圖等語，而指摘原裁定違法
    。惟查，抗告人所為主張縱為屬實，核屬實體法上之爭執，
    揆諸上開說明，應由抗告人提起確認之訴，以資解決，不得
    於非訟事件程序中為此爭執，抗告法院亦不得予以審究。從
    而，原審法院審核結果，裁定准予強制執行，並無不當。抗
    告意旨指摘原裁定不當，求予廢棄，為無理由，應予駁回。
五、據上論結，本件抗告為無理由。依非訟事件法第46條、第21
    條第2項、第24條第1項，民事訴訟法第495條之1第1項、第4
    49條第1項、第78條，裁定如主文。
中    華    民    國    99    年    3     月    15    日
                  民事第六庭審判長法官  朱漢寶
                                  法官  陳婷玉
                                  法官  黃柄縉
以上正本係照原本作成。
不得再抗告。
中    華    民    國    99    年    3     月    15    日
                                書記官  洪仕萱

司法院資訊處製作；財團法人民間司法改革基金會備份。
